臺灣高等法院刑事判決　　　　　　　　　　　　　　　九十三年度交上訴字第三號
　　上　訴　人
　　即　被　告　乙○○
　　選任辯護人　邵良正律師
右上訴人因公共危險等案件，不服臺灣新竹地方法院九十二年度交訴字第七九號，中
華民國九十二年十二月九日第一審判決（起訴案號：臺灣新竹地方法院檢察署九十二
年度偵字第二八三號），提起上訴，本院判決如左：
    主  文
原判決撤銷。
乙○○無罪。
    理  由
一、公訴意旨略以：被告乙○○於民國九十一年十月三十一日上午，駕駛車號ＪＹ─
    ０六七二號客貨兩用車，沿新竹縣新埔鎮縣由北往南方向行駛，迨於
    同日上午九時三十分許，途經該縣道下寮段近鳳山高幹一一五支二七電桿處路段
    ，疏未注意兩車併行間隔，妥採必要之安全措施，不慎擦撞同向由甲○○所騎乘
    之車號ＦＨ二─八六０號重型機車，致邱女人車摔落路旁之溝圳內，因之受有左
    額及左臉鈍挫擦傷、左側頭皮血腫及四肢多處擦傷等傷害；斯時，乙○○知其擦
    撞他車，已使受害者人車倒地，應有傷亡情事，竟於肇事致人受傷後，旋即駕駛
    車輛逃離現場，當場經不詳路人查知乙○○所駕駛車輛之車號，並提供予甲○○
    以轉報員警查悉上情等情，因認被告涉犯刑法第一百八十五條之四駕車肇事逃逸
    罪及同法第二百八十四條第一項前段之過失傷害罪嫌。
二、按犯罪事實應依證據認定之，無證據不得推定其犯罪事實。又不能證明被告犯罪
    者，應諭知無罪之判決，刑事訴訟法第一百五十四條第二項、第三百零一條第一
    項分別定有明文。所謂認定犯罪事實之證據，係指足以認定被告確有犯罪行為之
    積極證據而言，該項證據自須適合於被告犯罪事實認定，始得採為斷罪資料，如
    未能發現相當證據，或證據不足以證明，自不能以推測或擬制之方法，為裁判基
    礎。最高法院二十九年度上字第三一○五號、四十年台上字第八六號判例可資參
    照。又認定犯罪事實所憑之證據，雖不以直接證據為限，間接證據亦包括在內，
    然而無論直接或間接證據，其為訴訟上之證明，均須達於通常一般之人均不致於
    有所懷疑，而得確信其為真實之程度，始得據為有罪之認定，若其關於被告是否
    犯罪之證明未達此程度，而有合理性懷疑之存在，致使無從形成有罪之確定，根
    據「罪證有疑，利於被告」之證據法則，即不得遽為不利被告之認定（最高法院
    七十六年台上字第四九六八號判例亦同此要旨）。
三、本件公訴人認被告乙○○涉犯前揭罪嫌，無非以告訴人甲○○之指訴、證人王滿
    嬌證述案發時乘坐被告車輛途經肇事地聽聞碰撞聲響，即見一輛機車在距離車輛
    一、二公尺處摔倒路旁，當時車後數公尺處僅有隨行友人呂勝武所駕車輛之情，
    及告訴人之診斷證明書、交通事故調查報告表等為其論據。
四、訊據上訴人即被告乙○○固不否認於右揭時間駕車經過上開地點之情，惟堅決否
    認撞及告訴人，及肇事逃逸，辯稱：是被害人自己跌倒，掉到水溝去，伊聽到聲
    音回頭看到，現場無刮地痕，機車手把亦無擦撞痕跡，告訴人車速快於被告，可
    能其自己撞及突起物摔倒等語。經查：
  (一)據證人即本件前往現場處理之警員趙銘華於偵查中證稱：當時被告車輛右側並無
    明顯新刮擦痕，告訴人車輛亦無疑似紅色車漆等語（見偵查卷第三五頁），於原
    審證稱：告訴人當初沒有講其把手是與被告車那一部分碰到等語（見原審卷第六
    Ｏ頁），茍告訴人所稱係被告之車向右偏而碰撞其機車左手把致其人車倒地受傷
    屬實，依告訴人於警詢自陳其車速為四十五公里，被告於原審供稱其速度為四十
    公里之情，基於兩車同向行進中加速度原理，則當被告車輛向右偏時，與告訴人
    機車手把擦碰時，以被告車身右側是平面狀與告訴人機車手把單點狀態下，兩車
    擦碰被告車身當會留下碰撞痕跡，然被告之車輛右側車身並未留下明顯新刮擦痕
    業據警員趙銘華證述在卷，是告訴人指稱係被告車身右側碰撞其機車左手把情節
    已值懷疑。
  (二)又據告訴人於原審證稱：是路人抄下車牌給伊，才確定是被告車子所碰撞等語（
    見原審卷第七Ｏ頁），警員趙銘華於偵查中證稱：到場時告訴人已被送醫，告訴
    人家屬已到場，他轉述告訴人提供之車號、車型及顏色，告訴人家屬亦說另有目
    擊證人提供車號，但稱不知目擊證人為何人等語（見偵查卷第三四頁、第三五頁
    ），告訴人並未舉出係何目擊證人可供查證，顯見除告訴人陳稱係被告所肇事外
    ，並無其他積極證據足以證明告訴人所陳屬實。
  (三)另據告訴人就其案發時之車速於警詢供稱四十五公里（見偵查卷第五頁背面），
    於原審竟稱三、四十公里（見原審卷第七四頁），前後所供差異甚大，案重初供
    ，應以其於警詢所供較可採；而依被告於原審供稱其車速為四十公里，並參諸卷
    附道路交通事故調查報告表所示肇事路段快車道寬三點四公尺，慢車道寬三點二
    公尺，幾與快車道同寬，兩車應無爭道行駛之情；再就兩車車速而言，告訴人車
    速較快，參以告訴人自陳兩車幾近併行之情，足見當時應係告訴人騎乘機車行駛
    於慢車道並自被告右側超車，可以認定；據卷附現場照片所示（偵查卷第十頁）
    ，肇事路段快車道前方視距良好，無任何障礙物，而慢車道路旁有水溝，並有電
    線桿、草叢突出，以告訴人自被告右側超車狀態下，上開突出之電線桿、草叢足
    以對其安全駕駛造成相當影響，則被告所辯係告訴人撞及突起物致人車倒地情節
    ，自有其合理性之懷疑。再被告在其車道行駛，衡情其視線當係注意車前方，當
    告訴人自右側後方超車，於尚未完成超車動作因撞及突起物致人車倒地發出聲音
    ，為被告所聽及始從後照鏡看到告訴人機車跌到水溝，應屬正常反應，同理，坐
    於被告車上後座之王滿嬌一聽到聲音回頭看見機車摔倒路旁，亦為正常反應，均
    不能以此證明告訴人機車跌到水溝係被告車輛擦撞所造成。
  (四)綜上各情，告訴人指訴之事實，並無確切證據可以證明，而告訴人之診斷證明書
    、交通事故調查報告表，均僅能證明告訴人因本件車禍而受傷，並不能證明係被
    告過失所致，此外查無其他積極證據，足以證明告訴人有過失傷害犯行。又本件
    車禍並無證據證明係被告所肇事，則亦不能令負刑法第一百八十五條之四駕駛動
    力交通工具，致人死傷而逃逸罪責。
五、原審未深入細心勾稽有利於被告之證據，即對被告論罪科刑，自有未洽。被告上
    訴意旨指摘原判決不當，為有理由，自應由本院撤銷改判，另為被告乙○○無罪
    之諭知。
據上論斷，應依刑事訴訟法第三百六十九條第一項前段、第三百六十四條、第三百零
一條第一項，判決如主文。
本案經檢察官鄭富銘到庭執行職務。
中　　　華　　　民　　　國　　九十三　　年　　　二　　　月　　二十七　　日
                              臺灣高等法院刑事第二十庭
                                  審判長法  官  洪  政  雄
                                        法  官  趙  功  恆
                                        法  官  李  春  地
右正本證明與原本無異。
公共危險部分檢察官如不服本判決應於收受送達後十日內向本院提出上訴書狀，其未
敘述上訴之理由者並得於提起上訴後十日內向本院補提理由書（均須按他造當事人之
人數附繕本）。
                                        書記官  柳  秋  月
中　　　華　　　民　　　國　　九十三　　年　　　二　　　月　　二十七　　日
